【裁判字號】    88,交訴,182
【裁判日期】    890713
【裁判案由】    過失致死
【裁判全文】
臺灣板橋地方法院刑事判決                        八十八年度交訴字第一八二號
    公  訴  人  臺灣板橋地方法院檢察署檢察官
    被      告  甲○○
    選任辯護人  林財生
右列被告因過失致死案件，經檢察官提起公訴（八十八年度偵字第二三七六三號），
本院判決如左：
    主  文
甲○○無罪。
    理  由
一、公訴意旨略以：被告甲○○係臺北縣警察局樹林分局三多派出所（下稱三多所）
    警員，駕駛警用巡邏車輛執行巡邏勤務為其業務上之行為。甲○○於民國八十八
    年十月二十三日晚間十一時四十分許，駕駛三多所所有，車號ＤＮ─九五五三號
    巡邏車，執行巡邏任務完畢後，沿臺北縣樹林市○○街、三俊街欲往中正路方向
    返回三多所時，本應注意汽車行駛時，駕駛人應注意車前狀況，並隨時採取必要
    之安全措施，以避免危險之發生，而依當時情況，又非不能注意及此，竟疏未注
    意，而在臺北縣樹林市○○街二一三號前，撞擊騎乘車號ＱＡＲ─七二六號之張
    進賢，致張進賢受傷，於送醫後不治死亡。案經台北縣警察局樹林分局報請相驗
    屍體後簽分偵辦，因認被告犯有刑法第二百七十六條第二項之業務過失致死罪嫌
    云云。
二、公訴人認被告涉有前揭過失致死罪嫌，無非以被告甲○○固坦承於右揭時、地，
    駕駛巡邏車撞擊張進賢致死之事實，惟辯稱：係張進賢騎乘前揭機車，自右前方
    衝來，伊煞車不及，始撞上云云。惟查：前揭事實，有警製道路交通事故調查報
    告表一紙、現場及車損照片八十七張在卷可稽。被害人張進賢因本件車禍死亡，
    亦經檢察官督同檢驗員於八十八年十月二十三日到場相驗屬實，製有相驗筆錄、
    驗斷書、相驗屍體證明書附卷足馮。次查：車禍當時，警車安全氣囊因撞擊而展
    開，此有甲○○警訊筆錄、同車警員鄭平義報告及車輛照片在卷可資佐證，按汽
    車安全氣囊之設計，係當車輛車頭正前方或左、右側前方遭撞擊時，始得開展，
    發揮保護駕駛人之作用。經參酌車輛照片，發現警車撞擊點在車頭部分，肇事現
    場，經檢察官勘驗及比對警製道路交通事故調查報告表之結果，發現死者機車油
    漬痕跡拖迤距離達四．七公尺，機車殘骸所造成之刮地痕跡達三八．六公尺，現
    場亦無明顯之煞車痕跡，當認事發當時，警車之撞擊點，在車頭部分。按汽車行
    駛時，駕駛人應注意車前狀況，並隨時採取必要之安全措施，以避免危險之發生
    ，道路交通安全規則第九十四條第三項定有明文，被告駕駛前揭車輛未遵守上開
    規定致肇車禍，其有過失行為甚有，則被告之過失行為與被害人之死亡結果間即
    有相當因果關係，為其論罪依據。
三、按犯罪事實應依證據認定之，無證據不得推定其犯罪事實，刑事訴訟法第一百五
    十四條定有明文。又不能證明被告犯罪或其行為不罰者，應諭知無罪之判決，同
    法第三百零一條第一項亦定有明文。訊據被告於本院審理時固供稱伊認為自己有
    過失，惟伊之勤務非以開車為主，故伊非屬業務過失，又被害人死亡伊要負責，
    雖然覆議結果認為伊沒有過失，又張進賢騎乘本件機車，係自左前方衝來云云。
    惟查，本院依職權將本件車禍送鑑定結果，認依乙方（即被告）車頭受損情形研
    析，甲方（即死者張進賢）、乙方兩車係對向碰撞，再依刮地痕和油澤痕位置走
    向、乙方停車位置走向及甲方車損，甲方駕駛輕機車沿樹林市○○街由中正路往
    俊英街方向行駛，行經肇事地，侵入來車道，右側車身與對向乙方駕駛之警巡邏
    車車頭碰撞。碰撞後甲方人飛起再撞擊乙方右前擋風玻璃，而其騎乘之輕機車遭
    乙方右前保險桿處往前推撞，致地面留下與乙方停車同走向之刮地痕與油澤痕。
    乙方行經肇事地超速行駛。有台灣省台北縣區車輛行車事故鑑定委員會鑑定意見
    書在卷可稽。本院復將本件車禍送覆議結果，依卷附跡證資料研議結論，照原鑑
    定意見，惟文詞改為一、張進賢夜晚駕駛輕機車，行經彎道路段駛入來車道，為
    肇事原因。二、甲○○無肇事因素（超速行駛，有違規定）。亦有台灣省車輛行
    車事故覆議鑑定委員會函在卷可依。是被告雖超速行駛有違規定，然尚非本件車
    禍之肇事原因。是被告於本件縱加以注意，仍不能防止本件車禍結果之發生，由
    此足見被告對於被害人張進賢因本件車禍死亡，應無何違反注意義務之過失可言
    ，則其前揭於偵查中所為本件車禍發生並無過失之辯解，應堪採信。此外，復查
    無其他積證據足認被告有本件過失致人於死之情事。是既不能證明被告犯罪，則
    揆諸首揭刑事訴訟法之規定，爰依法諭知被告無罪之判決。
據上論斷，應依刑事訴訟法第三百零一條第一項判決如主文。
本案經檢察官陳伯厚到庭執行職務。
中      華      民      國      八十九    年      七    月      十三    日
                                  臺灣板橋地方法院交通法庭
                                      法  官  呂  安  樂
右正本證明與原本無異。
如不服本判決，應於判決送達後十日內向本院提出上訴狀 (應附繕本) ，上訴於
臺灣高等法院。
                                      書記官  陳  玉  嬋
中      華      民      國  八十九    年     七     月      十三  日


司法院資訊處製作；財團法人民間司法改革基金會備份。
